臺灣高等法院臺中分院刑事判決　　　　96年度上訴字第1799號
上　訴　人　臺灣南投地方法院檢察署檢察官
被　　　告　甲○○
上列上訴人因被告違反藥事法案件，不服臺灣南投地方法院96年
度訴字第201號中華民國96年5月16日第一審判決（聲請簡易處刑
案號：臺灣南投地方法院檢察署95年度偵字第4525號），提起上
訴，本院判決如下：
    主  文
上訴駁回。
    理  由
一、公訴意旨略以：被告甲○○（下稱被告）未經衛生主管機關
    核准，受僱於不詳之人，以一天新臺幣（下同）1000元之代
    價，擅自於民國（下同）95年4月19日起，在南投縣中寮鄉
    ○○村○○路234號前，將中藥材龜板、鹿角、鹿茸、大海
    馬、大蛤蚧、紫河車等中藥材放置於大鍋中，以火熬煮，而
    製作龜鹿二仙膠。嗣於同年月22日上午9時分許，為警會同
    南投縣政府衛生局人員在上址查獲而不遂，並扣得龜鹿二仙
    膠半成品1桶、大鍋1個及瓦斯爐1具，因認被告涉犯違反藥
    事法第82條第4項、第1項之製造偽藥未遂罪嫌。
二、本件公訴人認被告涉犯違反藥事法第82條第4項、第1項之製
    造偽藥未遂罪嫌，係以下列證據為其論據：
    (一)、被告於警詢中自陳受僱看管火爐製造龜鹿二仙膠，自95
        年4月19日起要經7天7夜熬煮成膏等語，足證被告應知
        悉看管之火爐係在熬煮龜鹿二仙膠。
    (二)、有龜鹿二仙膠半成品1桶、大鍋1個、瓦斯爐1具扣案可
        據。
    (三)、扣案之龜鹿二仙膠半成品1桶經送驗後，檢出含有凹甲
        陸龜與水鹿之ＤＮＡ，有行政院衛生署藥物食品檢驗局
        95年5月30日藥檢參字第0950009258號檢驗報告書附於
        警卷內可參。
    (四)、查藥物之製造應由符合藥物製造工廠設廠標準取得工廠
        登記證之工廠，聘請專任藥師駐廠監製，向當地衛生主
        管機關提出申請核准後，始取得製造業藥商之資格，而
        藥物應由領得製造業藥商許可執照且持有藥品許可證之
        工廠製造，否則則為偽藥，而被告並未向南投縣政府衛
        生局申請製造業藥商許可執照等情，有南投縣政府衛生
        局95年11月16日投衛局藥字第0950018398號函及95年11
        月8日投衛局藥字第0950017488號函附於警卷內可為佐
        證，堪認扣案之龜鹿二仙膠半成品屬偽藥無誤。
三、按犯罪事實應依證據認定之，無證據不得認定犯罪事實；又
    不能證明被告犯罪者，應諭知無罪之判決，刑事訴訟法第15
    4條第2項、第301條第1項分別定有明文。次按事實之認定，
    應憑證據，所謂證據，須適於為被告犯罪事實之證明者，始
    得採為斷罪資料，如未能發現相當證據，或證據不足以證明
    ，自不能以推測或擬制之方法以為裁判基礎；又認定不利於
    被告之事實，須依積極證據，苟積極證據不足為不利於被告
    事實之認定時，即應為有利於被告之認定，更不必有何有利
    之證據，最高法院53年臺上字第2750號、30年上字第816號
    、40年臺上字第86號分別著有判例可資參照。
四、被告於本院審理時未到庭，惟據其在警訊及原審審理時固承
    認：其於95年4月19日起，在南投縣中寮鄉○○村○○路234
    號前，看管以龜板、鹿角、鹿茸、大海馬、大蛤蚧、紫河車
    等中藥材放置於大鍋中，以火熬煮，製作龜鹿二仙膠之事實
    ，惟堅詞否認有有製造偽藥之情事，辯稱：其係受僱於玉兔
    醫藥生物科技有限公司負責人林少茜，以每日1000元之代價
    ，在上述地點看火熬煮藥材，伊並不知悉該玉兔醫藥生物科
    技有限公司並未經向主管機關申請核准取得製造業藥商之資
    格，及伊所熬煮之龜鹿二仙膠並未取得藥品許可證等情，伊
    只係單純受僱在該處看顧爐火，對於鍋內所熬煮之藥材內容
    並不清楚等語置辯。
五、經查：
    (一)本件被告於95年4月22日在南投縣中寮鄉○○村○○路234
      號前，看管以大鍋熬煮龜板、鹿角、鹿茸、大海馬、大蛤
      蚧、紫河車等中藥材，製作龜鹿二仙膠時為警查獲之事實
      ，為被告所承認，並有現場照片2張附於警卷內及龜鹿二
      仙膠半成品1桶、大鍋1個、瓦斯爐1具扣案可證，上開事
      實足堪認定。
    (二)扣案之龜鹿二仙膠半成品一桶經送往行政院衛生驗後，檢
      出含有凹甲陸龜與水鹿之ＤＮＡ，此有行政院衛生署藥物
      食品檢驗局95年5月30日藥檢參字第0950009258號檢驗報
      告書附於警卷內可參，足證該扣案之液體確屬龜鹿二仙膠
      之半成品，因此，本件所製造之龜鹿二仙膠尚處於未完成
      之藥品，而仍屬未遂之階段。
    (三)又本件被告所熬煮之龜鹿二仙膠半成品，並非經向主管機
      關即南投縣政府申請取得製造業藥商之資格及領得製造業
      藥商許可執照、持有藥品許可證之工廠所製造，且被告並
      未向南投縣政府衛生局申請製造業藥商許可執照等情，有
      南投縣政府衛生局95年11月16日投衛局藥字第0950018398
      號函及95年11月8日投衛局藥字第095001748 8號函各1件
      附於警卷內可為佐證，堪認扣案之龜鹿二仙膠半成品屬偽
      藥無誤。
    (四)本件被告辯稱其係受僱於玉兔醫藥生物科技有限公司負責
      人林少茜，以每日一千元之代價，在上述地點看火熬煮藥
      材等情，業據被告警詢時即提出「玉兔醫藥生物科技有限
      公司」之臺南市政府營利事業登記證影本1紙及販賣業藥
      商許可執照影本各1紙附於警卷內為證，依上開營利事業
      登記證及販賣業藥商許可執照所記載，該玉兔醫藥生物科
      技有限公司之負責人為林少茜，若被告非受僱於林少茜，
      自無從取得上開營利事業登記證及販賣業藥商許可執照影
      本，可見被告辯稱上開營利事業登記證及販賣業藥商許可
      執照影本，係由林少茜提供給伊等情屬實。而本件核與證
      人林少茜於檢察官偵訊中證稱：「（檢察官問：是否認識
      在場的甲○○？）答：他是我們公司業務臨時找來幫忙煮
      藥膳。」等語（參見偵查卷第30頁）其所述情節，亦相符
      合，足認被告辯稱其係受僱於玉兔醫藥生物科技有限公司
      負責人林少茜等情為可採。
六、按行為非出於故意或過失者，不罰。過失行為之處罰，以有
    特別規定者為限；又按未遂犯之處罰，以有特別規定者為限
    ，並得按既遂犯之刑減輕之；刑法第12條、第26條第2項分
    別定有明文。次按藥事法第82條第1項、第4項所規定之製造
    偽藥罪，係處罰故意犯之未遂行為，而同條第3項之規定，
    係處罰過失犯之行為，此觀該法條之規定自明。本件被告既
    僅係受僱於玉兔醫藥生物科技有限公司負責人林少茜在上述
    地點熬煮藥膳等情，已如前述；而被告於偵查及原審中均一
    再供稱：藥材係何人供應的，伊不知情，伊去時藥材就已經
    放入了，已經開始熬煮了，伊只是在在那看火，不讓火熄滅
    ，他們要求伊24小時都不可以離開等語（見偵查卷宗第29頁
    、原審卷宗第23頁至24頁）。故檢察官所提之前開證據雖可
    認定被告有在現場參與製造系爭龜鹿二仙膠之事實，然對於
    被告就其所熬煮之藥物內容為何物及該玉兔醫藥生物科技有
    限公司是否已向南投縣政府衛生局提出申請核准，取得製造
    業藥商之資格，及是否已領得製造業藥商許可執照，持有藥
    品許可證之工廠等情，是否有明知製造偽藥之事實，則尚須
    有進一步之證據以證明之，而被告既非玉兔醫藥生物科技有
    限公司之職員，僅臨時受雇看管爐火而已，尚難證明被告明
    知玉兔醫藥生物科技有限公司前開未經許可製造偽藥之情事
    ，因此，自難認其有製造系爭龜鹿二仙膠偽藥之故意存在，
    是被告辯稱其不知所製造者偽藥為偽藥乙節，應可採信。又
    本件查獲之系爭龜鹿二仙膠之偽藥，尚未製造完成，此亦如
    前述，被告縱未經相當之程序查證玉兔醫藥生物科技有限公
    司是否已領得製造業藥商許可執照，而認有過失之情形存在
    ，惟藥事法第82條之規定，對過失犯之處罰，並未包括未遂
    犯之情形，依前開規定，被告亦無成立過失犯之可言，併此
    敘明。本件被告上開所為辯解，尚非無據，而公訴人提出之
    證據既無法使本院形成被告有罪之確信，此外復查無其他積
    極證據足以證明被告有被起訴之犯行，是本件犯罪不能證明
    ，自應為被告無罪判決之諭知。是本件原審以不能證明被告
    犯罪，而依刑事訴訟法第30 1條第1項規定，諭知被告無罪
    之判決，雖認事用法，與本院認定之理由並非完全相同，然
    其結果與本院認定之結果，並無不合，檢察官上訴意旨猶執
    前詞，而指摘原判決不當，為無理由，應予駁回。
七、被告經合法傳喚，無正當理由未到庭，爰不待其陳述逕行判
    決。
據上論結，應依刑事訴訟法第371條、第368條，判決如主文。
本案經檢察官乙○○到庭執行職務。
中　　華　　民　　國　　96　　年　　8 　　月　　8 　　日
                  刑事第十一庭  審判長法　官
            刑事第十一庭  審判長法　官　陳　朱　貴
                                法　官　郭  同  奇
                                法　官　何  志  通
上列正本證明與原本無異。
檢察官得上訴。
被告不得上訴。
如不服本判決應於收受送達後十日內向本院提出上訴書狀，其未
敘述上訴之理由者並得於提起上訴後十日內向本院補提理由書（
均須按他造當事人之人數附繕本）。
                                書記官　高　麗　淇
中　　華　　民　　國　　96　　年　　8　　月　　9  　日
